【裁判字號】    91,易,266
【裁判日期】    920711
【裁判案由】    業務侵占
【裁判全文】
臺灣花蓮地方法院刑事判決                          九十一年度易字第二六六號
    公  訴  人  臺灣花蓮地方法院檢察署檢察官
    被      告  丙○○
    被      告  丁○○
    共      同
    選任辯護人  曾泰源律師
右列被告等因業務侵占案件，經檢察官提起公訴（八十九年度偵字第二三００號），
本院判決如左：
    主  文
丙○○連續意圖為自己不法之所有，而侵占自己持有他人之物，處有期徒刑參月，如
易科罰金，以參佰元折算壹日。緩刑貳年。
丁○○連續意圖為自己不法之所有，而侵占自己持有他人之物，處有期徒刑參月，如
易科罰金，以參佰元折算壹日。緩刑貳年。
    事  實
一、緣甲○○（業經檢察官為不起訴處分）、丙○○、丁○○於民國八十五年間皆為
    冠勝營造有限公司（下稱冠勝公司）股東，關於公司業務之分配，原則上由甲○○負責行政及財務工作，丙○○及丁○○則負責工地實際工程部分，(1)丙○○竟
    意圖為自己不法所有的概括犯意，先於八十五年二月間某日，將甲○○所交付欲
    請其轉交給高維賢新台幣（下同）三萬元、王明彪三萬元、陳寶林三萬元、徐猷
    欽二萬元的共十一萬元款項（公訴人誤載為十萬元），以變異持有為所有的意思
    ，將上述款項侵占入己，復於八十五年十二月間某日，將甲○○所交付欲請其轉
    交給程森福的一萬元，以變異持有為所有的意思將該款項侵占入己；(2)又丁○○
    亦意圖為自己不法所有的概括犯意，分別於八十六年春節、端午節及中秋節三節
    期間，將甲○○前後所交付欲請其轉交給侯姓及許姓不詳姓名年籍之人士的八萬
    元、五萬元及一萬五千元，以變異持有為所有的意思，將上述款項共十四萬五千
    元侵占入己。二人並在檢警單位尚未察覺其犯罪前，即向法務部調查局東部機動
    組自承有侵占犯行而接受裁判。
二、案經法務部調查局東部機動組（下稱東機組）報告台灣花蓮地方法院檢察署檢察
    官偵查起訴。
    理  由
一、訊據被告二人對於上述侵占的犯罪事實全部都矢口否認，丙○○雖坦承並未將甲○○所交付的十一萬元款項轉交給高維賢、王明彪、陳寶林、徐猷欽及程森福等
    人，但辯稱：他並非私吞花用，而是將錢用在工地的雜項開支上，事後有告訴甲○○等語，丁○○則辯稱：甲○○根本沒有交付過任何款項給他請其轉交予他人
    等語。但是經本院調查的結果，(1)被告丙○○侵占甲○○所交付款項的事實，業
    據丙○○於東機組調查時及偵查中自白不諱（詳參八十九年度偵字第一七四六號
    卷第一七八頁、第一七九頁、八十九年度偵字第二三００號第二卷第十四頁），
    核與證人甲○○在東機組調查時供稱上述款項是交由丙○○送給高維賢、王明彪
    、陳寶林、徐猷欽及程森福等人（詳參八十九年度偵字第一七四六號卷第五十頁
    至第五十二頁、第一百四十六頁至第一百四十八頁），證人高維賢、王明彪、陳
    寶林、徐猷欽、程森福在東機組調查時證稱他們並沒有收到錢，以及證人即冠勝
    公司會計乙○○在東機組調查時證述的內容（詳參八十九年度偵字第一七四六號
    卷第二百零七頁至第二百十頁）情節都大致相符，此外，並有會計帳二紙（八十
    九年度偵字第一七四六號卷第四十四頁、第五十五頁）在卷可佐，足認被告丙○○在偵查中的自白與事實相符，又參酌甲○○在東機組中證稱錢有無致送給高維
    賢、王明彪、陳寶林及徐猷欽等人要問丙○○本人才清楚（參八十九年度偵字第
    一七四六號卷第五十二頁）、致送的詳情要問丙○○（同前卷第一百四十六頁）
    ，致送程森福的一萬元詳情要問丙○○（同前卷第一百四十八頁）等語，可推知
    被告丙○○嗣後在本院改口稱他係將甲○○所交付的款項用於工地的開銷上並有
    告訴甲○○等語，證人甲○○在本院證稱丙○○在案發前有對他提及將錢用在工
    地上等語，分別是事後卸責之詞及迴護之詞，均不足採信；(2)被告丁○○侵占甲○○所交付款項的事實，業據丁○○於東機組調查時及偵查中自白不諱（詳參八
    十九年度偵字第一七四六號第一百九十四頁、八十九年度偵字第二三００號第一
    卷第一百十六頁、第二卷第五十五頁），核與證人甲○○、乙○○在東機組調查
    時供述的情節都大致相符（詳參八十九年度偵字第一七四六號卷第五十三頁、第
    一百四十七頁、第二百零八頁），此外，並有轉帳傳票一份（八十九年度偵字第
    一七四六號卷第七十六頁至第七十八頁）及會計帳一紙（同前卷第一百六十五頁
    ）在卷可佐，足認被告丁○○在偵查中的自白與事實相符，又參酌甲○○在東機
    組中迭稱錢送給何人要問丁○○才清楚（參八十九年度偵字第一七四六號卷第五
    十三頁）、致送詳情要問丁○○才清楚（同前卷第一百四十七頁）等語，可推知
    被告丁○○在本院初訊時改口稱他係將甲○○所交付的款項用於工地的開支上並
    有和甲○○對過帳了（詳參本院九十一年十月十四日、十一月十八日、九十二年
    一月三日訊問筆錄）、嗣後又再翻異前詞辯稱甲○○根本沒有交付過任何款項給
    他等語，以及證人甲○○在本院證稱沒有交錢給丁○○等語，分別是事後卸責之
    詞及迴護之詞，均不足採信；本件事證明確，被告犯行可以認定。
二、被告二人的行為所觸犯的罪名都是：刑法第三百三十五條第一項的普通侵占罪。
    起訴書雖認被告二人所為係犯刑法第三百三十六條第二項的業務侵占罪嫌，然經
    蒞庭檢察官到庭更正，認被告所為係涉犯刑法第三百三十五條第一項的普通侵占
    罪嫌，復據以論告（見本院九十二年六月二十六日筆錄第六頁），基於檢察一體
    原則，應以蒞庭檢察官到庭更正後之所犯法條，為檢察官所引應適用之法條，本
    件已無變更法條之問題，在此敘明。被告丙○○先後二次的侵占犯行，以及被告
    丁○○先後三次的侵占犯行，都是時間緊接，方法相同，顯然是出於概括的犯意
    反覆為之，為連續犯，均應依刑法第五十六條的規定以一罪論。公訴人以被告二
    人的侵占犯行犯意各別，應分論併罰，顯有未洽，併予敘明。又被告二人都是在
    犯罪還未被發覺之前，主動在東機組供出侵占的事實，並接受偵訊審判等情，有
    自白筆錄各一份在卷可按，應該依刑法第六十二條前段的規定，減輕其刑。本院
    審酌被告被告二人各別的智識程度、犯罪的手段、所得的利益，以及犯罪後雖否
    認犯行，然態度良好等一切情狀，分別量處如主文所記載的刑度，又刑法第四十
    一條於九十年一月四日修正，同年一月十日經總統公布實施，就得易科罰金之法
    定刑，由犯最重本刑為三年以下，改為五年以下，經比較新舊法，以新法有利於
    被告，應依刑法第二條第一項前段，適用裁判時之新法，諭知本案易科罰金之折
    算標準。又被告二人之前都未曾受有期徒刑以上刑之宣告，此有台灣高等法院被
    告全國前案紀錄表各一紙在卷可按，本院相信被告二人經過這次刑之宣告後，已
    經知道警惕而不會再去犯罪，所以認為對被告二人宣告的刑度，以暫不執行為適
    當，爰各予以宣告緩刑二年，希望被告二人能改過自新。
據上論斷，應依刑事訴訟法第二百九十九條第一項前段，刑法第二條第一項前段、第
五十六條、第三百三十五條第一項、第六十二條前段、第四十一條第一項前段、第七
十四條第一款，罰金罰鍰提高標準條例第一條前段、第二條，判決如主文。
本案經檢察官李子春到庭執行職務。
中      華      民      國      九十二      年    七    月    十一    日
                              臺灣花蓮地方法院刑事庭
                                  法  官  陳雅敏
右正本證明與原本無異。
如對本判決不服，應於送達後十日內，向本院提出上訴狀。（應抄附繕本）
                                  法院書記官
中      華      民      國                  年            月            日
附錄本判決論罪之法律條文：
刑法第三百三十五條第一項


司法院資訊處製作；財團法人民間司法改革基金會備份。
